臺灣高雄地方法院刑事判決　　　　　　　　　　　　九十三年度交訴字第一一四號
　　公　訴　人　臺灣高雄地方法院檢察署檢察官
　　被　　　告　乙○○
右列被告因業務過失致死案件，經檢察官提起公訴（九十三年度調偵字第四八六號）
，本院判決如左：
    主  文
乙○○從事業務之人，因業務上之過失致人於死，處有期徒刑拾月。
    事  實
一、乙○○係計程車駕駛司機，為從事駕駛業務之人，其原考領有職業小型車駕駛執
    照，惟於民國八十九年十一月十日因逾期審驗經監理機關逕行註銷駕駛執照，其
    明知駕駛執照經註銷未換發普通駕駛執照前不得駕駛汽車，竟於九十三年四月二
    十二日上午七時五十九分許，駕駛車牌號碼ＺＧ─二○二號計程車，沿高雄市鼓
    山區○○○路快車道由北向南方向行駛，行至中華一路與美術館路交岔路口時，
    本應注意汽車行駛至交叉路口，其行進、轉彎，轉彎車應讓直行車先行，以避免
    道路交通事故之發生，而依當時天候晴朗，日間自然光線，柏油路面乾燥無缺陷
    ，亦無其他障礙物，視距良好，且依其智識、能力亦無不能注意之情事，詎疏未
    注意貿然左轉至美術館路欲向東行駛而未讓直行車先行，適有張耀聰騎乘車牌號
    碼ＰＧＴ─三六二號重型機車，沿高雄市鼓山區○○○路慢車道由南往北方向直
    行行駛至該處時，亦疏未注意車前狀況，因煞避不及，該機車車頭撞及乙○○所
    駕駛計程車之右前翼子板，致使張耀聰彈起再撞擊該計程車之右前擋風玻璃而倒
    地，因而受有頭部外傷併顱內出血之傷害，經送高雄醫學大學附設中和紀念醫院
    急救後，延至同年月二十九日下午三時二十五分不治死亡。乙○○於肇事後，留
    在現場主動向據報前往現場處理且不知肇事者為何人之高雄市政府警察局鼓山分
    局龍華派出所警員坦承駕車肇事，嗣並接受本院裁判。
二、案經高雄市政府警察局鼓山分局移送臺灣高雄地方法院檢察署檢察官偵查起訴。
    理  由
一、訊據被告乙○○固坦承係計程車司機，並使用註銷之駕駛執照於前揭時、地駕駛
    車牌號碼ＺＧ─二○二號計程車，左轉至美術館路欲向東行駛時，適有被害人張
    耀聰騎乘車牌號碼ＰＧＴ─三六二號重型機車，沿高雄市鼓山區○○○路慢車道
    由南往北方向直行行駛至該處，因被害人煞避不及，該機車車頭撞及被告所駕駛
    計程車之右前翼子板，致使被害人再撞擊該計程車之右前擋風玻璃而倒地後，送
    醫急救不治死亡之事實，惟矢口否認有何過失致人於死之犯行，辯稱：伊是依照
    燈號指示左轉的，被害人直行方向應該是紅燈，所以伊才沒有注意到直行車突然
    直行而來，是撞到之後才知道，伊左轉過去時有稍微看一下，但沒有看到被害人
    所騎乘之機車，伊沒有過失云云。然查，本件車禍當時被告係駕駛計程車從中華
    一路快車道由北向南方向行駛，行駛至中華一路與美術館路交岔路口，再左轉至
    美術館路欲向東行駛時，與由南往北直行中華一路慢車道之被害人張耀聰所騎乘
    之重型機車發生碰撞等情，業據被告於警詢、偵查中及本院、準備程序、審理時
    供承屬實（見警卷第四頁、九十三年度偵字第九七二○號卷第七頁及本院卷第二
    十一頁、第四十九頁），又細繹卷附肇事現場照片及警製道路交通事故調查報告
    表所示，本件車禍發生後，被告所駕駛之計程車係車頭朝東北停在東向之美術館
    路快車道上，留有四˙四公尺之右煞車痕，而被害人之機車則倒在該計程車右邊
    距該計程車車頭三˙二公尺處，機車呈一百八十度之迴轉，車頭朝東南、車尾朝
    西北，該計程車左前方留有一灘被害人摔倒後之血跡，距東向美術館路分向線三
    ˙二公尺，另被告所駕駛計程車之右前翼子板凹損破裂、右前門凹損並有不規則
    刮痕、右前擋風玻璃呈蜘蛛網狀裂痕，顯見被害人所騎乘之機車當時確係受高速
    的力量而為橫向之牽引，致使該機車受碰撞後呈一百八十度之迴轉，並致使被害
    人彈起再撞擊該計程車之右前擋風玻璃而倒地，再觀諸被告計程車受損之部位及
    煞車痕之情形，亦足堪認定被告當時行車之時速應非緩慢，且參以茍若被告確有
    注意查看直行車輛，在視距、視角、視野極佳之情形下，理應必能在轉彎時，即
    得在適當之時間內發現騎乘機車之被害人，進而採取有效之煞避措施，以防止危
    害之發生，豈有未適時發現被害人所騎乘之機車，而與被害人發生碰撞，並使被
    害人機車倒地呈前述情形之可能，是本件車禍之發生確係被告所駕駛之計程車行
    駛至中華一路與美術館路時，貿然左轉美術館路，未讓直行中華一路之被害人所
    騎乘之機車先行，致被害人見狀後煞避不及，而使機車車頭撞及被告所駕駛計程
    車之右前翼子板，至為灼然，被告前開所辯有注意來車但沒有看到被害人所騎乘
    之機車云云，顯係卸責飾詞，委不足採。至於被告所指稱被害人闖紅燈乙節，因
    其未能提出適當之事證供本院調查，且被害人業已死亡，本院亦查無所辯之情事
    ，自難僅憑被告一方之指陳，遽為被害人闖紅燈之認定，附此敘明。
二、按職業汽車駕駛人得憑因逾期審驗被註銷之職業駕駛執照，申請換發同等車類之
    普通駕駛執照，但在未換發普通駕駛執照前，不得駕駛汽車，道路交通安全規則
    第五十四條第三款定有明文；又汽車行駛至交叉路口，其行進、轉彎，轉彎車應
    讓直行車先行，道路交通安全規則第一百零二條第一項第六款亦定有明文。此為
    汽車駕駛人之被告所應注意之義務，被告既考領有職業小型車駕駛執照，對於前
    揭規定自應知悉甚詳，且當時天候晴朗，日間自然光線，柏油路面乾燥無缺陷，
    亦無其他障礙物，視距良好等情，有前揭道路交通事故調查報告表可憑，且依被
    告智識、能力亦無不能注意之情事，竟疏未注意貿然左轉彎而未讓直行車先行，
    致肇事使被害人受創死亡，被告之駕駛行為有過失，灼然甚明。又被害人係因本
    件車禍致受有頭部外傷併顱內出血之傷害，經送高雄醫學大學附設中和紀念醫院
    急救，延至同年月二十九日下午三時二十五分不治死亡等情，亦有高雄醫學大學
    附設中和紀念醫院九十三年四月二十九日疑非病死病歷摘要報告表一紙可憑（見
    警卷第二十二頁），並經臺灣高雄地方法院檢察署檢察官督同法醫師相驗明確，
    製有相驗屍體證明書、驗斷書、勘驗筆錄及相驗報告書等在卷足憑，是被告之過
    失犯行與被害人之死亡間，顯有相當因果關係。雖被害人亦有未注意車前狀況之
    過失行為，對於本件道路交通事故之發生，固亦有過失，惟仍無解於被告過失責
    任之認定，附此敘明。本件事證明確，被告過失致人於死之犯行，洵堪認定。又
    本件事證已明，被告聲請送他機關鑑定本件責任歸屬，即無必要。
三、核被告乙○○所為，係犯刑法第二百七十六條第二項之業務過失致死罪。被告於
    肇事後，犯罪未被發覺前，主動向前往處理且尚不知肇事者為何人之高雄市政府
    警察局鼓山分局龍華派出所警員坦承駕車肇事乙節，業據被告於本院審理時供述
    明確（見本院卷第五十頁），並據證人即高雄市政府警察局交通大隊警員甲○○
    及現場目擊之人鍾有度於本院審理時證述屬實（見本院卷第四十二頁、第四十五
    頁），嗣並接受本院裁判，當已合於自首之規定，應依刑法第六十二條前段規定
    ，減輕其刑。又被告雖曾考領有職業小型車駕駛執照，惟於八十九年十一月十日
    因逾期審驗經監理機關逕行註銷駕駛執照，且未換發普通駕駛執照，業據被告供
    明在卷（見本院卷第四十九頁），並有證號查詢機車駕駛人表一紙在卷可稽（見
    本院卷第五十六頁），被告之駕駛執照經註銷後，即屬無駕駛執照之人，並不得
    駕車，其竟駕駛計程車肇事致被害人死亡，應依道路交通管理處罰條例第八十六
    條第一項之規定，加重其刑，並先加後減之。爰審酌被告因一時疏於注意前揭道
    路交通安全規則之規定而駕車肇事致被害人死亡，且犯後猶否認犯行，不知悔悟
    ，而迄今尚未與被害人家屬人達成和解，賠償被害人家屬所受之損害，及被害人
    就本件車禍之發生亦有上開過失等一切情狀，量處如主文所示之刑，以資懲儆。
據上論斷，應依刑事訴訟法第二百九十九條第一項前段，道路交通管理處罰條例第八
十六條第一項，刑法第二百七十六條第二項、第六十二條前段，罰金罰鍰提高標準條
例第一條前段，判決如主文。
本案經檢察官丙○○到庭執行職務。
中      華      民      國    九十三    年     十一     月    二十三    日
                                    臺灣高雄地方法院交通法庭
                          審判長法  官    黃仁松
                                              法  官    張茹棻
                                              法  官    陳玉聰
右正本證明與原本無異。
如不服本判決，應於判決送達後十日內，向本院提出上訴狀。
                                              書記官    鄭淑臻
中    華    民    國    九十三    年     十一     月       二十三       日
附錄本判決論罪科刑法條全文：
刑法第二百七十六條第二項
從事業務之人，因業務上之過失犯前項之罪者，處五年以下有期徒刑或拘役，得併科
三千元以下罰金。
